臺灣板橋地方法院刑事裁定　　　94年度交聲字第1448-1456號
原處分機關　交通部公路總局臺北區監理所板橋監理站
異　議　人
即受處分人　甲○○
上列異議人因違反道路交通管理處罰條例案件，對於交通部公路
總局臺北區監理所於民國94年7 月13日所為之裁決（原處分案號
：板監裁字裁41-ABW141052號、板監裁字裁41-A00000000號、板
監裁字裁41-A00000000號、板監裁字裁41-A00000000號、板監裁
字裁41-A00000000號、板監裁字裁41-A00000000號、板監裁字裁
41-A00000000號、板監裁字裁41-AY0000000號、板監裁字裁41-A
00000000號），聲明異議，本院裁定如下：
    主  文
原處分均撤銷。
甲○○均不罰。
    理  由
一、原處分機關以：異議人即受處分人甲○○所有之車牌號碼FU
    R-339 號機車，分別於如附表所示之時間、地點，有如附表
    所示之違規事實，為臺北市政府警察局交通隊直屬二分隊及
    萬華分隊等分別填製如附表所示舉發案號之舉發違反道路交
    通管理事件通知單（下稱舉發通知單）逕行舉發，由原處分
    機關就如附表編號1 、2 、4 、5 、6 、8 、9 號所示違規
    事件，均依道路交通管理處罰條例第56條第1 項第1 款規定
    ，各裁處罰鍰新臺幣（下同）1200元，又如附表編號1 號，
    於舉發違規同時並執行拖吊；如附表編號3 、7 號所示違規
    事件，依同條例第55條第1 項第2 款規定，各處罰鍰600 元
    。
二、聲明異議意旨略以：伊在服役期間，不知機車被竊，更不明
    瞭被棄置違規之地點，迄今還不知該機車之去向。又該機車
    被棄置於該處，如是違規，應立即拖吊才是，為何同一事件
    需連開9 張違規罰單後，再予拖吊，再者該機車被放置於該
    處實歸根於治安之敗壞，而非伊有違規之本意云云，爰依法
    聲明異議，請求撤銷原處分。
三、按交岔路口、公共汽車招呼站10公尺內或消防車出、入口5
    公尺內臨時停車，處新臺幣（下同）300 元以上600 元以下
    罰鍰；汽車在禁止臨時停車處所停車者，處罰鍰600 元以上
    1200元以下罰鍰，道路交通管理處罰條例第55條第2 款及第
    56條第1 項第1 款分別訂有明文；次按汽車在交岔路口、公
    共汽車招呼站10公尺內、消防栓、消防車出入口5 公尺內不
    得臨時停車；禁止臨時停車處所不得停車，道路交通安全規
    則第111 條第1 項第2 款、第112 條第1 項第1 款亦分別定
    有明文。前揭情形，交通勤務警察或依法令執行交通稽查任
    務人員，應責令汽車駕駛人將車移置適當處所；如汽車駕駛
    人不予移置或不在車內時，得由該交通勤務警察或依法令執
    行交通稽查任務人員為之，或得於舉發其違規後，使用民間
    拖吊車拖離之，並收取移置費，道路交通管理處罰條例第56
    條第2 項固亦定有明文。
四、經查：
（一）本件異議人所有之車號FUR-339 號重型機車，於如附表所
      示之時間、地點，因「在公車招呼站10公尺內停車」、「
      在公車招呼站10公尺內臨時停車」、「在劃有紅線路段停
      車」之違規，經如附表所示舉發單位依違反道路交通管理
      處罰條例第56條第1 項第1 款及同條例第55條第1 項第2
      款之規定逕行舉發之事實，固有違規查詢報表9 紙、裁決
      書9 紙在卷可稽。
（二）然異議人辯稱：員警舉發與事實不符云云。異議人於本院
      審理庭時陳稱：「（異議的原因為何？）車子被竊當時，
      我在高雄左營區水星7 號碼頭服役，我是從88年11月16日
      服役到90年7 月20日止。車子在我沒有當兵前，都是我在
      使用，我都是把車子放在新莊市○○路476 巷10號10樓住
      處樓下社區門口，這台車子都是我在使用，沒有其他人使
      用，我和我父母親同住，但是他們有自己的機車及自用小
      客車可以使用。這台車子，我是買二手的，是在我大學二
      年級那年買的，就是86年買的。我當兵之後，這台車都沒
      有在使用，因為我是海軍，大部分在海上，所以沒有帶到
      營區使用。（你家人有無發現車子被偷？）他們沒有特別
      注意，且他們手上沒有我車子的備份鑰匙。（你當兵休假
      回來沒有發現車子被偷？）我半年回來一次，多半都在家
      裡，很少在使用，這台車子是我在台南就學時使用，回家
      後就很少使用。（你是何時收到罰單？）所有罰單都是家
      裡通知我，我現在在新竹工作約2 年多，我是收到以後就
      提出異議，我是退役1 年8 個月後，才到新竹工作，其中
      1 年是重考。（你退伍之後沒有發現車子被竊？）有發現
      ，但是想這台車很舊，所以沒有想到要去報警。（你沒有
      想到萬一被竊有罰單如何處理？）沒有想那麼多。這台車
      子只有我有鑰匙，且沒有備份，其他人沒有鑰匙。」等語
      明確（見本院94年9 月14日本院訊問筆錄第1 至3 頁），
      並有退伍遺失證明書1 紙附卷可稽。依該證明書所載，異
      議人確於88年11月16日入伍服役，到90年7 月20日始退伍
      。是上開舉發通知書違規時間即90年2 月間，異議人確實
      人在服役，應堪確信。
（三）而異議人所持異議理由，業據證人即異議人之父親黃恭田
      到庭具結證述上情無訛，其證稱：「異議人當兵回來之後
      要騎機車來問我他的機車在何處才發現機車不見，因為車
      子很老了，想說不見就算了，就沒有報警。當兵期間並無
      發現車子不見，因為我們沒有用到這台車子，所以我沒有
      發現，我兒子在當兵休假回來，都跟我們在一起，因為休
      假時間很短，有用到交通工具都是由我們或我太太開車，
      所以都沒有發現車子不見了。我們不知道車子為何會擺在
      違規地點，平常車子都放在我們社區樓下擺機車的地點。
      」等語明確（見本院94年9 月14日訊問筆錄第3 至4 頁）
      。據上可知，異議人之機車被竊當時，異議人確實正在服
      役，且其家人出入皆有自己的交通工具，而其家人並無異
      議人機車之備份鑰匙，又縱使異議人休假回家，其與家人
      出入皆未用到上開機車，故異議人與其家人均未發現上開
      機車被竊，實與經驗法則無悖，是異議人所辯尚非全然無
      據。又異議人對於失竊的機車未報警處理乙節，陳稱該機
      車是其於大學二年級念書時，即86年間購買之中古機車，
      因該機車已經很老舊，故沒有想到機車不見要去報警處理
      等語，此核與證人所述相符，且參諸異議人於當兵回來後
      （即90年7 月以後）始發現機車被竊，距離購買機車日期
      約有4 年，而該車又係中古機車，並非新車，故異議人所
      稱該機車已經非常老舊一節，應堪採信，是異議人辯稱因
      機車已很老舊才沒去報警處理乙節，亦符合一般常情，應
      可信實。
（四）第按法院受理交通事件，準用刑事訴訟法之規定，道路交
      通管理處罰條例第89條前段定有明文，是最高法院76年臺
      上字第4986號判例：認定犯罪事實所憑之證據，雖不以直
      接證據為限，間接證據亦包括在內；然而無論直接或間接
      證據，其為訴訟上之證明，須於通常一般之人均不致有所
      懷疑，而得確信其為真實之程度者，始得據為有罪之認定
      ，倘其證明尚未達到此一程度，而有合理之懷疑存在以致
      事實審法院無從取得有罪之確信時，即應由法院為諭知被
      告無罪之判決，亦即刑事訴訟法上法院認定事實之最重要
      原則「認定被告有罪，就該有罪事實不能有任何之合理懷
      疑存在」，於法院審理行為人違反道路交通管理處罰條例
      案件時，自當有其適用。易言之，法院於審理行為人違反
      道路交通管理處罰條例案件，當踐行完畢調查證據之程序
      後，為事實之認定時，如就原處分機關所認定之行為人違
      規之事實仍有合理之訴訟上懷疑，而無法百分之百確信行
      為人確有該當於道路交通管理處罰條例各該處罰條文之構
      成要件事實時，即應依訴訟上之待證事實「倘有懷疑，則
      從被告之利益作解釋」之證據法則，作對受處分人有利之
      認定。經查，異議人所辯：伊在服役期間，不知機車被竊
      ，更不知機車被棄置違規之地點等語，揆之上開說明，並
      非子虛，是本件仍有合理之懷疑，而無法百分之百確信異
      議人確有上開違規之情事，即應作對異議人有利之認定。
五、綜上所述，原處分機關所認定受處分人所有之機車有上述違
    規之情事，因本件無積極證據足以證明，自應作對受處分人
    有利之認定，原處分機關未予詳查，遽對受處分人為上開裁
    罰，即難認為允當。本件受處分人之異議為有理由，自應由
    本院將原處分均予撤銷，並另為不罰之諭知如主文第2 項所
    示，以資適法。
據上論斷，應依道路交通案件處理辦法第20條前段，裁定如主文
。
中    華    民    國    94    年    9    月    30    日
                  交通法庭           法  官  吳幸娥
上正本證明與原本無異。
如不服本裁定，應於送達後5日內，向本院提出抗告狀。
                                     書記官  洪惠玲
中    華    民    國    94    年    9    月    30    日
【附表】
┌──┬─────┬─────┬─────┬─────┐
│編號│裁決案號（│ 違規時間 │ 違規地點 │ 違規事實 │
│    │舉發單位）│ （民國） │          │          │
├──┼─────┼─────┼─────┼─────┤
│ 1  │板監裁字裁│90年2 月27│西寧南路  │在公車招呼│
│    │41-ABW1410│日10：45  │          │10公尺內停│
│    │52（直屬二│          │          │車（執行拖│
│    │分隊）    │          │          │吊）      │
├──┼─────┼─────┼─────┼─────┤
│ 2  │板監裁字裁│90年2 月18│西寧南路  │在劃有紅線│
│    │41-A602892│日18：22  │          │路段停車  │
│    │40（萬華分│          │          │          │
│    │隊）      │          │          │          │
├──┼─────┼─────┼─────┼─────┤
│ 3  │板監裁字裁│90年2 月22│西寧南路  │在公車招呼│
│    │41-A602910│日15：09  │          │10公尺內臨│
│    │46（萬華分│          │          │停        │
│    │隊）      │          │          │          │
├──┼─────┼─────┼─────┼─────┤
│ 4  │板監裁字裁│90年2 月23│西寧南路  │在公車招呼│
│    │41-A602938│日15：23  │          │10公尺內停│
│    │69（萬華分│          │          │車        │
│    │隊）      │          │          │          │
├──┼─────┼─────┼─────┼─────┤
│ 5  │板監裁字裁│90年2 月22│西寧南路  │在公車招呼│
│    │41-A602954│日10：38  │          │10公尺內停│
│    │36（萬華分│          │          │車        │
│    │隊）      │          │          │          │
├──┼─────┼─────┼─────┼─────┤
│ 6  │板監裁字裁│90年2 月21│西寧南路  │在公車招呼│
│    │41-A602940│日13：47  │          │10公尺內停│
│    │65（萬華分│          │          │車        │
│    │隊）      │          │          │          │
├──┼─────┼─────┼─────┼─────┤
│ 7  │板監裁字裁│90年2 月19│西寧南路  │在公車招呼│
│    │41-A602900│日10：18  │          │10公尺內臨│
│    │44（萬華分│          │          │停        │
│    │隊）      │          │          │          │
├──┼─────┼─────┼─────┼─────┤
│ 8  │板監裁字裁│90年2 月17│西寧南路  │在公車招呼│
│    │41-AY02336│日19：08  │          │10公尺內停│
│    │25（萬華分│          │          │車        │
│    │隊）      │          │          │          │
├──┼─────┼─────┼─────┼─────┤
│ 9  │板監裁字裁│90年2 月25│西寧南路  │在公車招呼│
│    │41-A602989│日13：33  │          │10公尺內停│
│    │44（萬華分│          │          │車        │
│    │隊）      │          │          │          │
└──┴─────┴─────┴─────┴─────┘
